【裁判字號】    98,交聲,3
【裁判日期】    980831
【裁判案由】    聲明異議
【裁判全文】
臺灣臺南地方法院交通事件裁定       98年度交聲字第3號
移送機關    交通部公路總局嘉義區監理所麻豆監理站
異議人即
受處分人    甲○○
上列受處分人因違反道路交通管理處罰條例案件，對於交通部公
路總局嘉義區監理所麻豆監理站民國97年12月15日所為之裁決處
分（處分案號：麻監裁罰字第裁75-M00000000號），聲明異議，
本院裁定如下：
    主  文
原處分關於罰鍰其中新台幣肆萬玖仟伍佰元部分撤銷。
上開撤銷部分，甲○○不罰。
其餘異議駁回。
    理  由
一、原處分意旨略以：異議人即受處分人甲○○（下稱異議人）
    經警製單舉發於民國97年6月17日23時00分許，駕駛車號UL-
    7257自用一般小客車，在台南縣七股鄉樹林村44之1號前，
    有酒後駕車肇事經警當場測得其呼氣中酒精濃度高達每公升
    0.92毫克（MG/L），超過標準值為每公升0.25毫克（MG/L
    ）及肇事逃逸等違規行為，嗣經交通部公路總局嘉義區監理
    所麻豆監理站（下稱移送機關）以其違規事實屬實，依照道
    路交通管理處罰條例第35條第1項第1款、第24條第1項第2款
    （原裁決書漏未記載）及第62條第1項之規定，合計裁處異
    議人罰鍰新臺幣（下同）52,500元、吊扣駕駛執照13個月，
    並施以道安講習等處分。
二、本件異議意旨略以：
  (一)有關不服道路交通管理處罰條例第62條第1項之理由為：異
    議人於97年6月17日晚上9時25分許開車至公共電話亭打電話
    ，欲詢問隔日有無工作，因當日天色昏暗，行車途中追撞停
    置在路中之貨車，胸部頭部撞擊方向盤及飲酒過後導致無法
    判斷，意識中只知要打電話，而至公共電話亭，經告知才知
    發生事端，嗣經帶至警局處理，並於偵訊中坦承不諱，高度
    配合偵訊，並無違反上開條例之規定。
  (二)有關不服道路交通管理處罰條例第35條第1項第1款之理由為
    ：因觸犯公共危險罪部份，被檢方裁定緩起訴，但須繳納新
    台幣6萬元整，並已繳納完畢，故依據一事不二罰之原則，
    不得再處以交通罰鍰，為此聲明異議。
三、按汽車駕駛人飲用酒類後其吐氣所含酒精濃度超過每公升零
    點二五毫克（MG/L）者，不得駕車，道路交通安全規則第
    114條第2款定有明文。次按汽車駕駛人，駕駛汽車經測試檢
    定有酒精濃度超過規定標準之情形者，處一萬五千元以上六
    萬元以下罰鍰，並當場移置保管該汽車及吊扣其駕駛執照一
    年；因而肇事致人受傷者，並吊扣其駕駛執照二年；致人重
    傷或死亡者，吊銷其駕駛執照，並不得再考領，道路交通管
    理處罰條例第35條第1項第1款定有明文；另按汽車駕駛人駕
    駛汽車肇事，無人受傷或死亡而未依規定處置者，處新臺幣
    1 千元以上3千元以下罰鍰；逃逸者，並吊扣其駕駛執照1個
    月至3個月，道路交通管理處罰條例第62條第1項定有明文。
    又發生道路交通事故，駕駛人或肇事人不得任意移動肇事車
    輛及現場痕跡證據，道路交通事故處理辦法第3條第4款前段
    亦規定甚明。
四、經查：
  (一)異議人並不否認有於上開時、地飲酒後駕駛車牌號碼UL-725
    7自用一般小客車，經警測得呼氣中酒精濃度高達每公升0.9
    2毫克（MG/L）等事實。而異議人所駕駛之自小客車不慎追
    撞謝緒偉所有、停置該處路邊之車牌號碼4621-LX號自用小
    貨車，致該自用小貨車再向前追撞黃美娟所有、停置該處路
    邊之車牌號碼2996-JD號自用小貨車一節，亦有臺南縣警察
    局97年6月17日南縣警交字第M00000000號舉發違反道路交通
    管理事件通知單1份附卷可稽，及本院依職權調閱台南地方
    法院檢察署97年度偵字第9512號刑事偵查卷宗查閱無訛。
  (二)惟異議人辯稱無駕駛汽車肇事，未依規定處置逃逸云云，惟
    觀之上開刑事偵查卷宗所附現場照片編號六，本件交通事故
    發生後，異議人所駕駛小客車右前方車頭部份已嚴重扭曲變
    形，可知當時碰撞之力道，應非極度輕微，致異議人無從察
    覺，於此情況下，異議人應可輕易聽見兩車發生擦撞所發出
    之聲響，故異議人就其駕車與路邊停放之車輛發生擦撞一事
    ，實難推稱毫不知情。從而，本件交通事故發生當時，異議
    人既已知悉其曾駕車肇事，則在無人受傷或死亡之情況下，
    其本不得任意移動肇事車輛及現場痕跡證據，然異議人竟仍
    逕自駕車離開現場，則其於前述時、地，有駕車肇事無人傷
    亡而未依規定處置並逃逸等違規行為，應尚可認定。
  (三)又上揭酒後駕車之事實，為異議人所承認，並經台灣台南地
    方法院檢察署檢察官於97年7月17日以97年度偵字第9512號
    緩起訴處分在案，故異議人飲用酒類後，於上開時、地駕駛
    自小客車，經員警測試檢定有酒精濃度超過規定標準即吐氣
    所含酒精濃度每公升0.92毫克之事實，即堪認定。
  (四)按95年2月5日生效之行政罰法第26條第1項規定：一行為同
    時觸犯刑事法律及違反行政法上義務規定者，依刑事法律處
    罰之。但其行為應處以其他種類行政罰或得沒入之物而未經
    法院宣告沒收者，亦得裁處之。究其立法目的，一行為同時
    觸犯刑事法律及違反行政法上義務規定時，由於刑罰與行政
    罰同屬對不法行為之制裁，而刑罰之懲罰作用較強，故依刑
    事法律處罰，即足資警惕時，實無一事二罰再處行政罰之必
    要，且刑事法律處罰，由法院依法定程序為之，較符合正當
    法律秩序，應予優先適用，但罰鍰以外之沒入或其他種類行
    政罰，因兼具維護公共秩序之作用，為達行政目的，行政機
    關仍得併予裁處。而緩起訴處分是否屬於行政罰法第26條第
    1項所規定之依刑事法律處罰？還是屬於同法條第2項規定之
    「不起訴處分」內涵之一？查：
  1.我國關於不起訴處分與緩起訴處分之規定，多見於刑事訴訟
    法，於該法法例之用語，均個別明列之，如刑事訴訟法第25
    5條第1項、第259條、第260條均屬之；易言之，在我國刑事
    訴訟法之體例上，並無將「不起訴處分」一詞包含「緩起訴
    處分」之情形。再依我國刑事訴訟法第253條之1規定，有關
    緩起訴處分，需具備(1)犯罪嫌疑充足，(2)斟酌刑法第五十七
    條所列事項，(3)為公共利益之維護，(4)以緩起訴為適當者（
    即適當性）等要件；尚與不起訴處分之要件有間；因之，倘
    認行政罰法第26條第2項規定之「不起訴處分」包含「緩起
    訴處分」之情形，是否已逾文義解釋之範圍，實有疑問。況
    關於緩起訴處分之要件、裁量之基準，與不起訴處分相較，
    均多有不同，至多應僅得視緩起訴處分為暫緩起訴之處分，
    而非不起訴處分。另行政罰法第26條第2項規定既未明文包
    含「緩起訴處分」之類型，而對於人民不利益之規定本不得
    任意加以擴張其適用，自不宜逕認行政罰法第26條第2項之
    規定於經緩起訴處分之情形亦有適用，始為允當，並符其立
    法理由。
  2.又對於酒後駕車，同一行為經交通裁決機關裁處罰鍰及吊扣
    駕照，復經檢察官為緩起訴並命向公益團體捐款者，該捐款
    部分係為履行檢察官為緩起訴處分命令，與受刑事處罰無異
    ，自不應再受行政裁罰，法院應撤銷交通裁決機關有關罰鍰
    部分之處分，並為該部分不罰之諭知，業據臺灣高等法院臺
    南分院於95年10月刑事庭庭務會議決議在案（參照臺灣高等
    法院臺南分院95年11月8日南分院洋文字第0950000678號函
    附該決議）及台灣高等法院暨所屬法院97年法律座談會之研
    討結果亦同此意見。
  3.從而，緩起訴處分並非行政罰法第26條第2項所稱之「不起
    訴處分」內涵之一。
  (五)本件異議人飲用酒類，已達不能安全駕駛動力交通工具之程
    度，竟仍駕駛上開自用小客車上路之事實，業經臺灣臺南地
    方法院檢察署檢察官於97年7月17日以97年度偵字第9512號
    就其所觸犯刑法第185條之3、185條之4等案件命異議人向公
    益團體支付60,000元而予以緩起訴處分在案，有前開緩起訴
    處分書及臺灣高等法院被告前案紀錄表各1份在卷可稽。異
    議人遭處以緩起訴處分金已逾道路交通管理處罰條例第92條
    第3項所訂最低罰鍰基準規定，亦無同條例第35條第8項補繳
    罰鍰之問題。從而，異議人酒後駕車之行為同時觸犯刑法及
    違反行政法上義務，並經檢察官緩起訴處分確定，揆諸前揭
    說明，裁處罰鍰部分自無從再適用行政罰之必要。原處分機
    關逕以異議人酒精濃度超過規定標準，對其裁處罰鍰49,500
    元，尚有未洽。
五、綜上所述，異議人甲○○於前述時、地，有駕駛小客車肇事
   無人受傷或死亡，而未依規定處置並逃逸之違規事實既可認
   定，則移送機關據此並引用上開道路交通管理處罰條例第62
   條第1項之規定，裁處異議人罰鍰新臺幣3,000元，並吊扣駕
   駛執照1個月，於法即無不當。至於酒後駕車之部分，移送機
   關上開罰鍰之行政裁罰，即有未洽，應由本院撤銷原處分其
   中罰鍰49,500元部分，並為異議人不罰之諭知，以資適法。
   至於異議人遭吊扣駕駛執照部分，因該處分係罰鍰以外對於
   預防再犯之行政罰，依行政罰法第26條第1項但書之規定，得
   裁處之，異議人就此部分所為之異議，自無理由，應予駁回
   。
六、據上論結，應依道路交通管理處罰條例第87條第2項、道路
    交通案件處理辦法第19條、第20條前段，裁定如主文。
中    華    民    國    98    年    8     月    31    日
                     交通法庭   法  官   陳淑勤
以上正本證明與原本無異。
如不服本裁定，應於送達後5日內，向本院提出抗告狀。
                                書記官   謝國欽
中    華    民    國    98    年    8     月    31    日


司法院資訊處製作；財團法人民間司法改革基金會備份。
